【裁判字號】    99,法,5
【裁判日期】    990507
【裁判案由】    選任臨時董事
【裁判全文】
臺灣花蓮地方法院民事裁定                 99年度法字第5號
聲  請  人  戊○○
            己○○
            辛○○
            丁○○
            乙○○
            丙○○
            甲○○
            庚○○
            共同送達代收人  戊.
相  對  人  財團法人臺灣省花蓮縣玉里鎮協天宮
上列聲請人聲請選任財團法人台灣省花蓮縣玉里鎮協天宮臨時董
事長事件，本院裁定如下：
    主      文
選任乙○○為財團法人臺灣省花蓮縣玉里鎮協天宮臨時董事長，
代行董事長職權。
聲請程序費用新臺幣壹仟元由財團法人臺灣省花蓮縣玉里鎮協天
宮負擔。
    理      由
一、按非訟事件法第64條第1項規定：「法人之董事一人、數人
    或全體不能或怠於行使職權，或對於法人之事務有自身利害
    關係，致法人有受損害之虞時，法院因主管機關、檢察官或
    利害關係人之聲請，得選任臨時董事代行其職權。但不得為
    不利於法人之行為。」同條第2項規定：「法院為前項裁定
    前，得徵詢主管機關、檢察官或利害關係人之意見。」其立
    法理由揭示「本條之臨時董事，係針對不能或怠於行使董事
    職權者而設，故應依不能或怠於行使職權者之人數決定應選
    任之臨時董事人數，若一人不能，應選任一名，二人不能則
    選任二名，依序類推，附此敘明。」、「臨時董事係代行法
    人董事之職權，於法人之健全發展關係重大，法院為選任之
    裁定前，如認必要，自得徵詢主管機關、檢察官或利害關係
    人之意見，以利定奪；又此處之利害關係人，解釋上應包括
    被選任人在內」。
二、本件聲請意旨略以：相對人之第六屆董、監事任期將於於民
    國99年5月31日屆滿，依相對人之組織暨捐助章程（下稱章
    程）第12條第2款規定，董、監事於任期屆滿二個月前，應
    由董事會公告選舉時程及選舉事宜，惟董事長呂三郎卻因侵
    占罪，經最高法院判決有罪確定，嗣後於99年3月4日入監服
    刑，相對人雖已暫時指派代理董事長處理一般公務，惟其藉
    故將任期延長一年，推諉辦理第七屆董、監事改選，顯有企
    圖使董事長呂三郎於服刑完畢後繼續霸占職務之嫌；又聲請
    人乙○○為相對人常務董事之一，並立同意書同意擔任臨時
    董事長一職，專司辦理相對人第七屆董、監事改選事宜，故
    依民法第33條、第62條及非訟事件法第64條規定，請貴院選
    任乙○○為臨時董事長，俾便辦理第七屆董、監事改選事宜
    等語。
三、經查：聲請人主張之事實，業據其提出法人全體董監事名冊
    、章程、99年1月19日及99年3月16日兩次董監事聯席會議紀
    錄、臺灣高等法院花蓮分院96年度上訴字第75號刑事判決及
    花蓮縣政府提供之最高法院98年度台上字第7321號刑事確定
    判決在卷可稽，足認相對人確有因董事長呂三郎入監服刑，
    代理董事長藉故停辦第七屆董、監事改選事宜，而有選任臨
    時董事長代行職權之必要。經本院發函相對人主管機關即花
    蓮縣政府表示意見，其建請本院就第六屆董事中遴派臨時董
    事長，有該府99年4月20日府民宗字第0990063147號函可參
    。本院為使利害關係人知悉本件聲請進而表示意見，經命聲
    請人將聲請狀及本院通知黏貼於相對人之主事務所，並拍照
    存證，已經聲請人遵照辦理，亦有陳報狀及照片在卷可稽，
    惟於本院裁定前尚無利害關係人就本件聲請表示意見。經本
    院斟酌聲請人提供之乙○○第六屆常務董事當選證書及同意
    書，認伊應為熟悉相對人內部業務之資深信徒，且其亦陳明
    願專司辦理相對人第七屆董監事改選事宜，應期得公正行使
    董事長之職權，爰選任聲請人乙○○為相對人之臨時董事長
    。
四、 依非訟事件法第21條第2項、第24條第1項、民事訴訟法第
     78條，裁定如主文。
中    華    民    國    99    年     5     月    7    日
                          臺灣花蓮地方法院民事庭
                                  法  官  劉柏駿
以上正本係照原本作成。
如不服本裁定，應於裁定送達後10日內向本院提出抗告狀（應抄
附繕本），並繳納抗告費新臺幣壹仟元。
中    華    民    國    99    年     5     月   10    日

                                  書記官  胡旭玫

司法院資訊處製作；財團法人民間司法改革基金會備份。
